【裁判字號】    97,訴緝,62
【裁判日期】    970826
【裁判案由】    偽造有價證券等
【裁判全文】
臺灣桃園地方法院刑事判決              97年度訴緝字第62號
公  訴  人  臺灣桃園地方法院檢察署檢察官
被      告  丙○○
                    （
選任辯護人  曾智群律師
上列被告因偽造有價證券等案件，經檢察官提起公訴（94年度偵
緝字第1014號），本院判決如下：
    主  文
丙○○意圖供行使之用，而偽造有價證券，處有期徒刑參年肆月
。如附表所示之支票參張均沒收。
    事  實
一、丙○○意圖為自己不法之所有，於民國94年4 月30日晚間9
    時許，在其父親丁○○之桃園縣平鎮市○○○路133 號住處
    ，趁友人甲○○如廁之際，徒手竊取甲○○所有擺置上址客
    廳皮包內付款人為新竹國際商業銀行埔心分行、票號分別為
    AA0000000 號、AA0000000 號及AA0000000 號之空白支票3
    張。得手後，竟基於偽造有價證券並持以行使之犯意，未經
    甲○○同意，盜用置於上開皮包內之「甲○○」印章接續在
    上開支票發票人欄，各盜蓋「甲○○」之印文各1 枚，復於
    翌日即同年5 月1 日在上址，逕於上開支票上，接續偽填金
    額新臺幣（下同）20萬元、5 萬元及13萬元，發票日為94年
    5 月31日、94年4 月30日及94年5 月20日，完成發票行為而
    偽造如附表所示之有價證券3 紙。其中票號為AA0000000 號
    及AA0000000 號之支票，交付予不知情之丁○○持向亦不知
    情之乙○○調借現金而行使之。另票號AA0000000 號、面額
    5 萬元支票經丙○○行使而由甲○○兌現後發覺有異，報警
    並掛失止付後，始循線查悉上情。
二、案經被害人甲○○訴由桃園縣政府警察局平鎮分局報請臺灣
    桃園地方法院檢察署檢察官偵查起訴。
    理  由
壹、程序部分
一、按被告以外之人於審判外之言詞或書面陳述，除法律有規定
    者外，不得作為證據；又被告以外之人於審判外之陳述，雖
    不符刑事訴訟法第159 條之1 至第159 條之4 之規定，而經
    當事人於審判程序同意作為證據，法院審酌該言詞陳述或書
    面陳述作成時之情況，認為適當者，亦得為證據。當事人、
    代理人或辯護人於法院調查證據時，知有第159 條第1 項不
    得為證據之情形，而未於言詞辯論終結前聲明異議者，視為
    有前項之同意，刑事訴訟法第159 條第1 項、第159 條之5
    分別定有明文。
  (一)證人甲○○、丁○○、乙○○於警詢所為之陳述，固均係被
    告以外之人於審判外所為之言詞陳述。然被告於本院準備程
    序中已表示對上開證人於警詢中陳述之證據能力不爭執，且
    經本院於審判期日就上開證言逐一提示並告以要旨，被告及
    其辯護人就此部分證據之證據能力亦均未聲明異議，本院審
    酌上開證人證詞作成時之情況，並無違法取供情形或其他程
    序上之瑕疵，認為以之為證據尚屬適當，依刑事訴訟法第15
    9條之5之規定，即具證據能力，合先敘明。
  (二)證人甲○○、丁○○、乙○○於偵查中向檢察官所為之陳述
    ，亦屬審判外之陳述，惟現階段刑事訴訟法規定檢察官代表
    國家偵查犯罪、實施公訴，依法其有訊問被告、證人及鑑定
    人之權，證人、鑑定人且須具結，而實務運作時，檢察官偵
    查中向被告以外之人所取得之陳述，原則上均能遵守法律規
    定，不致違法取供，其可信度極高，是以，刑事訴訟法於92
    年2 月6 日修正時，即為兼顧理論與實務，以該法第159 條
    之1 第2 項規定，除顯有不可信之情況者外，得為證據。而
    上開證人於偵查中向檢察官所為之陳述，無違法定程序，且
    非檢察官非法取供而得，亦並無證據證明前開證人於檢察官
    偵查中所為證述有何誤認之情形，並無顯不可信之情況，自
    得作為證據。
  (三)被告於本院準備程序中，就卷附支票影本、退票理由單、掛
    失止付票據提示人資料查報表、票據掛失止付通知書、遺失
    票據申報書、支票存款送款簿之證據能力表示沒有意見，迄
    本院言詞辯論終結前亦未聲明異議，且本院審酌前開各項證
    據均非公務員違法取得之證據，並無證據力明顯過低之情形
    ，復經本院於審判期日就上開證據進行調查、辯論，依法自
    得作為本案證據。
貳、實體部分
一、上揭犯罪事實，業據被告丙○○於本院審理時坦承不諱（本
    院卷第68頁），核與證人即告訴人甲○○於警詢及偵訊時之
    陳述（94年度偵字第14640 號卷第6 頁附94年5 月23日警詢
    筆錄、第21至第22頁之94年9 月9 日訊問筆錄；94年度偵緝
    字第28頁之94年11月21日訊問筆錄），及證人丁○○、乙○○於警詢及偵訊時之證述（94年度偵字第14640 號卷第8 、
    10頁附94年6 月20日警詢筆錄、第22頁之94年9 月9 日訊問
    筆錄），均相符合。復有支票影本3 紙、退票理由單、掛失
    止付票據提示人資料查報表、票據掛失止付通知書、遺失票
    據申報書、支票存款送款簿（94年度偵字第14640 號卷第12
    頁至第15頁、第36頁至第39頁反面）等附卷可稽，足認被告
    前開自白與事實相符，堪以採信。本件事證明確，被告犯行
    堪予認定，應依法論科。
二、按修正後刑法第2 條第1 項之規定：「行為後法律有變更者
    ，適用行為時之法律。但行為後之法律有利於行為人者，適
    用最有利於行為人之法律」，係規範行為後法律變更所生新
    舊法比較適用之準據法，無新舊法比較問題，故於新法施行
    後，應適用新法第2 條第1 項之規定，為「從舊從輕」之比
    較；比較時應就罪刑有關之共犯、未遂犯、想像競合犯、牽
    連犯、連續犯、結合犯，以及累犯加重、自首減輕暨其他法
    定加減原因（如身分加減）與加減列等一切情形，綜其全部
    罪刑之結而為比較（最高法院95年第8 次刑庭會議決議參照
    ）。經查：
  (一)被告所犯竊盜罪之目的在於偽造有價證券，依被告行為時即
    修正前刑法第55條牽連犯之規定，應以一罪論，修正後刑法
    業已刪除第55條牽連犯之規定，則被告前揭二罪應分論併罰
    ，比較新、舊法結果，行為時之法律即修正前刑法之規定對
    被告較為有利，仍應適用較有利於被告之行為時法律論以牽
    連犯。
  (二)被告犯罪時之刑法第33條第5 款原規定「罰金：1 元以上。
    」；而95年7 月1 日修正公布施行之刑法第33條第5 款則規
    定：「罰金：新台幣1,000 元以上，以百元計算之」，業將
    科處罰金之最低額提高至新台幣1,000 以上，修正前之規定
    顯對於行為人較為有利，自應適用較有利於被告之行為時法
    律。
  (三)再查95年6 月14日另修正公布刑法施行法第1 條之1 規定：
    「中華民國94年1 月7 日刑法修正施行後，刑法分則編所定
    罰金之貨幣單位為新臺幣。94年1 月7 日刑法修正時，刑法
    分則編未修正之條文定有罰金者，自94年1 月7 日刑法修正
    施行後，就其所定數額提高為30倍。但72年6 月26日至94年
    1 月7 日新增或修正之條文，就其所定數額提高為3 倍」。
    該條立法理由謂：「依94年1 月7 日修正之刑法第33條第5
    款規定，罰金貨幣單位已改為新臺幣，刑法分則編各罪所定
    罰金之貨幣單位，自應配合上開規定修正，爰為第一項規定
    」、「刑法24年施行後，為解決國民所得經濟水準已大幅提
    昇問題，有關罰金與罰鍰倍數之調整及銀元與新臺幣之折算
    標準，訂有『罰金罰鍰提高標準條例』及『現行法規所定貨
    幣單位折算新臺幣條例』，除罰金以1 銀元折算3 元新臺幣
    外，並將72年6 月26日以前修正之刑法部分條文罰金數額提
    高為10倍；其後修正者則不再提高倍數，亦即刑法分則各罪
    罰金數額視前開情形分別提高為30倍或3 倍。考量新修正之
    刑法施行後，不再適用『現行法規所定貨幣單位折算新臺幣
    條例』，為使罰金數額趨於一致，避免衍生新舊法比較適用
    問題，以緩和實務適用法律之衝擊，於不變動罰金數額之前
    提下，爰為第二項規定」等語。自上述立法理由可知，刑法
    施行法第1 條之1 顯係配合新刑法修正後，就刑法分則罰金
    刑部分，變更貨幣單位為新臺幣，並統一提高罰金數額，以
    替代「罰金罰鍰提高標準條例第1 條」及「現行法規所定貨
    幣單位折算新臺幣條例」之「準據法」性質之法律，其罰金
    主刑之適用結果並無不同，自無新舊法比較之必要，而逕適
    用刑法施行法第1 條之1 規定。
  (四)經綜合適用修正前、後之罪、刑相關規定予以比較，修正後
    之規定顯非較修正前之規定對被告有利，因之，依現行即修
    正後刑法第2 條第1 項前段規定，此部分自應整體適用修正
    前刑法之有關規定，合先敘明。
三、核被告丙○○所為，係犯行為時刑法第320 條第1 項之竊盜
    罪、行為時刑法第201 條第1 項之偽造有價證券罪。被告盜
    用甲○○印章之行為，為偽造有價證券之部分行為，而行使
    上開偽造有價證券之低度行為，為偽造有價證券之高度行為
    所吸收，均不另論罪。又被告於上開時、地盜蓋印章、偽填
    金額及發票日之偽造支票行為，其犯罪時、地密接，應係基
    於同一偽造有價證券犯意，對同一法益侵害之數舉動接續施
    行，乃接續犯，應論以偽造有價證券罪一罪。再被告所犯竊
    盜罪之目的在於偽造有價證券，所犯偽造有價證券及竊盜罪
    之間，有方法、目的之牽連關係，為牽連犯，依修正前刑法
    第55條規定，應從一重論以偽造有價證券罪處斷。爰審酌被
    告犯罪之動機、目的、對於告訴人所造成損害之情形、未與
    被害人甲○○達成和解之狀況，惟犯罪後坦承犯行，犯後態
    度良好等情，量處如主文所示之刑，以示懲儆。至被告所偽
    造之支票3 張，係屬偽造之有價證券，應依行為時刑法第20
    5 條之規定，不問屬於犯人與否，均宣告沒收。
據上論斷，應依刑事訴訟法第299 條第1 項前段，修正後刑法第
2 條第1 項前段，行為時刑法第201 條第1 項、第320 條第1 項
、第205 條，修正前刑法第55條後段，刑法施行法第1 之1 條第
1 項、第2 項前段，判決如主文。
本案經檢察官翁偉玲到庭執行職務
中    華    民    國    97    年    8     月    26    日
                  刑事第七庭審判長法  官  蕭世昌
                                  法  官  林惠霞
                                  法  官  劉為丕
以上正本證明與原本無異。
如不服本判決，應於判決送達後10日內向本院提出上訴狀（應附
繕本），其未敘述上訴理由者，應於上訴期間屆滿後20日內補提
理由書狀於本院，上訴於臺灣高等法院。
                                  書記官  陳育萱
中    華    民    國    97    年    8     月    26    日
附錄本案論罪科刑法條：
中華民國刑法第201條
（有價證券之偽造變造與行使罪）
意圖供行使之用，而偽造、變造公債票、公司股票或其他有價證
券者，處3年以上10年以下有期徒刑，得併科3千元以下罰金。
行使偽造、變造之公債票、公司股票或其他有價證券，或意圖供
行使之用，而收集或交付於人者，處1年以上7年以下有期徒刑，
得併科3千元以下罰金。
中華民國刑法第320條
（普通竊盜罪、竊佔罪）
意圖為自己或第三人不法之所有，而竊取他人之動產者，為竊盜
罪，處5年以下有期徒刑、拘役或5百元以下罰金。
意圖為自己或第三人不法之利益，而竊佔他人之不動產者，依前
項之規定處斷。
前二項之未遂犯罰之。
附表
 ┌──┬─────┬──────┬──────┐
 │編號│支票號碼  │  發 票 日  │票面金額（新│
 │    │          │            │臺幣）      │
 ├──┼─────┼──────┼──────┤
 │ 1  │AA0000000 │94年5 月31日│200,000元   │
 ├──┼─────┼──────┼──────┤
 │ 2  │AA0000000 │94年4 月30日│50,000元    │
 ├──┼─────┼──────┼──────┤
 │ 3  │AA0000000 │94年5 月20日│130,000元   │
 └──┴─────┴──────┴──────┘


司法院資訊處製作；財團法人民間司法改革基金會備份。
